【裁判字號】    92,易緝,17
【裁判日期】    920424
【裁判案由】    傷害
【裁判全文】
臺灣板橋地方法院刑事判決                          九十二年度易緝字第一七號
    公  訴  人  臺灣板橋地方法院檢察署檢察官
    被      告  丙○○
    選任辯護人  鄭玉燦律師
右列被告因傷害案件，經檢察官提起公訴（九十年度偵緝字第八六○號），本院判決
如左：
    主  文
丙○○傷害人之身體，處拘役伍拾日，如易科罰金以佰元折算壹日。
    事  實
一、丙○○於民國八十九年六月十一日晚上六時五十五分許，在臺北縣板橋市○○路
    三十九號「明晏卡拉ＯＫ店」前，因不滿甲○○與乙○○同赴該卡拉ＯＫ店唱歌
    萌生醋意，而與甲○○發生口角衝突互毆，竟基於傷害之犯意，徒手毆打甲○○
    ，接續又自地上拾起不詳之硬物，持以毆擊甲○○頭部，致甲○○受有顏面淺部
    創傷三處各約二至三公分、頭皮裂傷三處各約三至五公分、右前臂裂傷一處約二
    公分、左膝裂傷一處約三公分等傷害。
二、案經甲○○訴由臺北縣政府警察局海山分局報請臺灣板橋地方法院檢察署檢察官
    偵查起訴。
    理  由
一、訊據被告丙○○固不否認有於右揭時地與告訴人甲○○互毆，並自地上撿拾一硬
    物自衛，致告訴人受有傷害等事實，惟矢口否認有傷害犯行，辯稱：當時雙方係
    互毆，難免有受傷，不完全是伊造成的，而伊撿拾地上硬物係為自衛，可能因此
    誤打到告訴人云云。惟查，右揭被告於與告訴人互毆中徒手並持硬物故意毆傷告
    訴人之情節，業據告訴人甲○○指訴歷歷，核與在場目擊證人乙○○於本院審理
    時證稱：當時伊和甲○○一起去卡拉ＯＫ店唱歌，後來甲○○接到電話就走到店
    外去接聽，甲○○出去後，伊在店內有看到丙○○和甲○○在店外打架，二人互
    毆一下下，甲○○進來，伊看到他整個臉都是血，他只跟伊說他被人家用鐵製的
    東西打，打他的後腦，後來伊就送他就醫，伊出來時就沒有看到丙○○等語（見
    本院九十二年四月八日訊問筆錄）情節相符，且告訴人受有上揭傷害，亦有板橋
    中興醫院出具之診斷證明書一紙附卷可稽，顯見告訴人之傷確係因與被告互歐中
    遭被告徒手毆打及持物毆擊所造成無訛。被告雖辯稱：告訴人係因伊二人互毆所
    造成云云，惟二人雖係互毆，然被告確有出手毆傷告訴人，其刑責已然成立，不
    因告訴人亦有出手與之互毆而抵免其刑責；被告另辯稱：伊撿拾地上硬物係為自
    衛云云，然依上開告訴人、證人乙○○等指證，核諸告訴人上揭傷勢，堪認被告
    確有持其撿拾之地上硬物毆擊告訴人頭部之情屬實，衡諸其二人係互毆，雙方互
    為侵害，被告要難謂有何防衛行為可言，且其本均係徒手互毆，互相侵害之方法
    相當，況其互毆後告訴人受有上揭傷害，被告雖亦稱其亦受有傷害云云，然僅係
    空言指稱並無實據可證，且事後亦未見其向告訴人提出告訴，尚請託證人乙○○
    代向告訴人協調和解（見九十年度偵字第六四八號偵查卷二十七頁證人乙○○證
    述），可見被告縱受有傷害亦屬輕微，從而衡諸二人傷勢輕重，亦難謂被告有持
    地上硬物防衛之必要可言，被告上開所辯顯均係卸責之詞，應不足採信。是本件
    事證已臻明確，被告犯行堪以認定，應予依法論科。
二、被告丙○○徒手毆打並持地上硬物毆擊傷害告訴人之身體，核其所為係犯刑法第
    二百七十七條第一項之傷害罪。爰審酌被告犯罪之動機、目的、手段、對告訴人
    所生危害、犯後態度等一切情狀，量處如主文所示之刑，又刑法第四十一條業於
    九十年一月十日修正公布，於同年月十二日生效，該條第一項修正規定為「犯最
    重本刑為五年以下有期徒刑以下之刑之罪，而受六個月以下有期徒刑或拘役之宣
    告，因身體、教育、職業、家庭之關係或其他正當事由，執行顯有困難者，得以
    一元以上三元以下折算一日，易科罰金。但確因不執行所宣告之刑，難收矯正之
    效，或難以維持法秩序者，不在此限。」，經比較新舊法結果，被告所犯上開之
    罪，行為後依修正後之刑法第四十一條第一項前段規定，仍得易科罰金，並無不
    利，爰依刑法第二條第一項前段，適用修正後刑法第四十一條第一項前段規定，
    就被告上開所量處之刑，併諭知易科罰金之折算標準，以資懲儆。至被告撿拾持
    以毆擊告訴人之不詳硬物，雖係被告犯罪所用之物，惟既非被告所有之物，且係
    案發時被告偶拾之物，按諸常情顯已於案發後隨手棄置滅失，況究係何物尚屬不
    明，亦無從予以沒收，爰不予諭知沒收，併此敘明。
三、另告訴人於本院審理時指述：被告係持釘槌敲擊伊後腦五、六下，且伊倒下後被
    告還一直打伊，想要置伊於死地，其犯意應不只於傷害，顯有殺人意圖，又被告
    集中敲擊伊頭部，造成伊有腦震盪情形，住院治療二個月，最後造成伊重度精神
    障礙，被告應涉有殺人或重傷之罪嫌云云。然查告訴人上開所指述被告係持釘槌
    敲擊伊頭部五、六下云云一節，核與其上揭傷害部位情狀，已顯有不合，且均僅
    係告訴人個人指述，並無其他具體證據可資佐證屬實，況其於板橋中興醫院治療
    出院後，轉診至亞東紀念醫院治療時則主訴稱：六月十一日因提款後受人木棍打
    傷等語，此有亞東紀念醫院之告訴人病歷摘要影本在卷可稽，可見其所述情節又
    與上開指述不一，是告訴人此所指被告係以釘槌敲擊伊頭部一節，要難遽信；其
    次告訴人上開指稱被告於伊倒地後仍一直打伊，要置伊於死地云云一節，衡諸上
    述證人乙○○證述情節，告訴人與被告互毆時間不長，且事後告訴人尚可自行返
    回店內告知乙○○遭人毆打之情，由此可見告訴人上開所指述之情，要與事實不
    符，否則告訴人果真於倒地後仍遭被告有意置伊於死地之持續毆打，豈能維持清
    醒自行返回店內告知證人乙○○被毆之情，故其此之指述，顯與事實及常情有悖
    ，自亦難採信；再告訴人所指述伊因遭被告毆打以致造成重度精神障礙云云一節
    ，雖其並提出其領有精神重度障礙之身心障礙手冊一紙為憑，惟經本院函詢其就
    診醫院病歷結果，板橋中興醫院覆稱：告訴人於八十九年六月十一日、十二日二
    次至該院就診，主訴頭部、顏面、右上肢、左下肢遭他人傷害，而據記錄當時神
    智清楚，故無法確定判斷其精神重度障礙與此傷害案件有無關連等語，另亞東紀
    念醫院覆稱：告訴人為第二型躁鬱症病患，即輕躁症與重鬱症交替循環出現之疾
    病患者，此類患者在輕躁期會呈現意念飛揚、易怒、易激動、易出現不合理性之
    衝動，甚至攻擊行為等語，且觀諸其病歷摘要所載告訴人患有躁鬱症已有十年以
    上病史，另觀諸上開二醫院檢送之病歷資料影本，亦均查無具體診斷認告訴人之
    精神重度障礙與本件被告傷害行為有何關連，此有板橋中興醫院九十二年二月二
    十六日九十二中醫總字第九二○四五號函、亞東紀念醫院九十二年二月二十八日
    亞歷字第○九二六四一三六九號函各一紙在卷可稽。是綜上所述，告訴人上開指
    述尚難採信，要難據以憑認被告本件行為涉有殺人或重傷罪嫌可言，附此敘明。
據上論斷，應依刑事訴訟法第二百九十九條第一項前段，刑法第二條第一項前段、第
二百七十七條第一項、第四十一條第一項前段，罰金罰鍰提高標準條例第一條前段、
第二條，判決如主文。
本案經檢察官黃正綱到庭執行職務
中      華      民      國    九十二    年      四      月    二十四    日
                                    臺灣板橋地方法院刑事第六庭
                                        法  官  彭  全  曄
右正本證明與原本無異
如不服本判決應於送達後十日內向本院提出上訴狀
                書記官  梁  宜  庭
中      華      民      國    九十二    年      四      月    二十八    日
附錄本案論罪科刑法條全文：
刑法第二百七十七條
傷害人之身體或健康者，處三年以下有期徒刑，拘役或一千元以下罰金。
犯前項之罪，因而致人於死者，處無期徒或七年以上有期徒刑；致重傷者，處三年以
上十年以下有期徒刑。


司法院資訊處製作；財團法人民間司法改革基金會備份。
